臺灣高等法院臺南分院刑事判決
110年度交上易字第15號
上  訴  人  臺灣臺南地方檢察署檢察官
被      告  盧相驥


上列上訴人因被告過失傷害案件，不服臺灣臺南地方法院109年
度交易字第728號中華民國109年10月13日第一審判決（起訴案號
：臺灣臺南地方檢察署109年度調偵字第1165號），提起上訴，
本院判決如下：
    主  文
原判決撤銷。
甲○○犯汽車駕駛人無駕駛執照駕車過失傷害罪，處有期徒刑參月
，如易科罰金，以新臺幣壹仟元折算壹日。緩刑貳年。
    事  實
一、甲○○於民國108年9月4日10時50分許，無照駕駛車牌號碼000
    -0000 號自小客車，沿臺南市永康區中正北路由西往東方向
    行駛，途經臺南市○○區○○○路00號前時，本應注意停放車輛
    時，不得佔用車道停車，且開啟車門前應注意後方車輛，而
    依當時天候晴，日間自然光線，路面乾燥無缺陷，無障礙物
    ，視距良好，客觀上並無不能注意之情事，其能注意，竟疏
    未注意遵守上述規定，佔用機慢車道停車，且疏未注意後方
    來車，貿然打開駕駛座車門，適有甲○○騎乘車牌號碼000-00
    00號普通重型機車亦沿該路由後駛至該處，閃煞不及，發生
    碰撞，甲○○人、車倒地，因而受有右側小指近端指骨非移位
    閉鎖性骨折、下背暨骨盆挫傷、右手及左膝多處挫傷及擦傷
    之傷害。
二、案經甲○○訴由臺灣臺南地方檢察署檢察官偵查起訴。
    理  由
壹、程序部分
　　就本判決所引用之傳聞證據，本件當事人於本院準備程序時
    ，均明示同意有證據能力（本院卷二第75頁），且於本院審
    理時，經逐一提示後，迄於言詞辯論終結前，未聲明異議，
    本院認該些證據做成之過程、內容均具備任意性、合法性，
    其陳述與本件待證事實具有關聯性，合於一般供述證據之採
    證基本條件，且證明力非明顯過低，以之作為證據，均屬適
    當，依刑事訴訟法第159條之5第1項規定，皆有證據能力。 
貳、實體部分：
一、認定犯罪事實之證據及理由：
　㈠訊據被告甲○○對其於上述時、地無照駕駛上開自小客車，違
    規佔用車道停車，且疏未注意後方來車，貿然打開駕駛座車
    門，適甲○○騎乘上開機車由後駛至，閃煞不及，發生碰撞，
    人、車倒地，因而受有上述傷害之事實，自白不諱（本院卷
    80頁），核與證人即告訴人甲○○證述相符，復有道路交通事
    故現場圖、道路交通事故調查報告表㈠、㈡、現場及車損照片
    、奇美醫療財團法人奇美醫院與臺安醫院診斷證明書在卷可
    查。
　㈡按禁止臨時停車處所不得停車，且汽車臨時停車或停車，汽
    車駕駛人或乘客開啟或關閉車門時，應注意行人、其他車輛
    ，並讓其先行，道路交通安全規則第112條第1項第1款及第1
    12條第5項第3款定有明文。被告駕照雖經吊銷，但其前考領
    有駕照，對此規定尚難諉為不知，而當時天候晴、日間自然
    光線、路面乾燥無缺陷，無障礙物，視距良好，應無不能注
    意之情事，有道路交通事故調查報告表㈠、㈡在卷可憑，被告
    竟疏未遵守上述規定，佔用機慢車道停車，未注意後方來車
    即開啟車門，致由後騎乘機車駛至該處之告訴人閃煞不及，
    發生碰撞，告訴人人、車倒地，因而受有上述傷害，被告應
    有過失至明，且其過失與告訴人所受傷害間有相當因果關係
    。況本件經送臺南市車輛行車事故鑑定委員會鑑定結果，亦
    同此認定，有該會109 年 8 月 4日函與所附之鑑定意見書
    可佐，益徵被告確有過失。故被告自白核與事實相符，本件
    事證明確，被告犯行堪以認定，應依法論科。
二、論罪科刑：
　㈠按汽車駕駛人，無駕駛執照駕車、酒醉駕車、吸食毒品或迷
    幻藥駕車、行駛人行道或行經行人穿越道不依規定讓行人優
    先通行，因而致人受傷或死亡，依法應負刑事責任者，加重
    其刑至二分之一，道路交通管理處罰條例第86條第1項定有
    明文。又依道路交通管理處罰條例第86條第1項規定，加重
    其刑至二分之一，因該項加重係對於加害人為汽車駕駛人，
    於從事駕駛汽車之特定行為時，因而致人受傷之特殊行為要
    件予以加重，屬刑法分則加重之性質而成為另一獨立之罪(
    最高法院105年度台上字第1502號判決意旨參照)。查被告考
    領之汽車駕駛執照業經吊銷乙節，有道路交通事故調查報告
    表㈡可佐，並據被告供承在卷(本院卷80頁)，故本件事故發
    生時，被告未領有合格駕駛執照而駕車，係屬無駕駛執照駕
    車。是核被告所為，係犯道路交通管理處罰條例第86條第1
    項暨刑法第284條前段之汽車駕駛人無駕駛執照過失傷害罪
    ，並應依上述條例規定加重其刑。公訴意旨認被告係犯刑法
    第276條之過失致人於死罪，容有未洽，然因社會基本事實
    同一，本院仍得變更起訴法條，併加以審理，附此敘明。
　㈡被告於肇事後留在現場，於承辦員警到場時，當場承認為肇
    事者並願接受裁判，有臺南市政府警察局永康分局道路交通
    事故肇事人自首情形紀錄表（他卷51頁）在卷可參，爰依刑
    法第62條前段之規定減輕其刑，並先加後減之。
參、撤銷改判及量刑
一、撤銷改判之理由
　  原判決以被告事證明確，予以論罪科刑，固非無見，惟查，
    ⑴原判決漏未審酌被告係無照駕車，未依道路交通管理處罰
    條例第86條第1項暨刑法第284條論處被告汽車駕駛人無駕駛
    執照過失傷害罪，並應依上述條例規定加重其刑，其適用法
    則應有不當（另原判決論罪法條條項誤載為刑法第284條第1
    項，應更正為第284條前段）。⑵又被告業與告訴人達成調解
    ，並全數賠償告訴人，獲致告訴人諒解（詳後述），原審對
    此一量刑有利事項，未及審酌，亦有未當。檢察官依告訴人
    請求，以被告未賠償告訴人，車禍後對告訴人亦不關心為由
    ，上訴指摘原判決量刑過輕，惟被告業已與告訴人達成調解
    ，並全數賠償完畢，並無檢察官上訴意旨指摘之情事，故檢
    察官以此上訴指摘原審量刑過輕，並無理由。檢察官上訴雖
    無理由，然原判決既有上述適用法則不當之處（未依法加重
    其刑），自應由本院撤銷改判。
二、量刑
    審酌被告駕照遭吊銷，竟未持有合法駕照駕駛車輛上路，且
    未能小心謹慎以維自身及其他用路人之安全，輕忽行車規則
    ，而依當時情形又無不能注意之情事，卻違規佔用機慢車道
    停車，且未注意後方來車，貿然開啟車門，致發生本件交通
    事故之過失情狀，兼衡被告犯後坦承犯行，且與告訴人達成
    調解，並已全數賠償完畢，獲致告訴人諒解，有告訴人出具
    之書狀與調解筆錄在卷可查（本院卷33、35頁），暨被告自
    陳高工畢業之智識程度，已婚，育有二子，其中一位尚未成
    年，顯已退休，月收入約1萬餘元等家庭、經濟生活狀況等
    一切情狀，量處如主文第二項所示之刑，以資儆懲。
三、查被告前未曾因故意犯罪而受有期徒刑以上刑之宣告，有臺
    灣高等法院被告前案紀錄表在卷可稽。茲因一時疏失，致犯
    刑章，犯後坦承罪行，並於原審判決後與告訴人達成損害賠
    償調解，且已全數履行給付完畢，獲致告訴人諒解，並同意
    給於被告緩刑宣告，有上述告訴人出具之書狀與調解書在卷
    可稽，顯見被告確有悔悟之意，且已徵得告訴人之諒解，再
    考量被告經此偵審程序，當知所謹慎，信無再犯之虞，本院
    審酌上情，認其所受刑之宣告以暫不執行為適當，爰依刑法
    第74條第1 項第1 款規定，併予諭知緩刑2年，以啟自新。
據上論斷，應依刑事訴訟法第369條第1項前段、第364條、第299
條第1項前段、第300條，道路交通管理處罰條例第86條第1項，
刑法第11條前段、刑法第284條前段、第41條第1項前段、第62條
前段、第74條第1項第1款，刑法施行法第1條之1第1項，判決如
主文。
本案經檢察官謝欣如提起公訴，檢察官林容萱提起上訴，檢察官
鄭益雄到庭執行職務。
中　　華　　民　　國　　110 　年　　3 　　月　　18　　日
                  刑事第六庭    審判長法　官  張瑛宗　　
                                      法　官  李秋瑩
                                      法　官  林坤志
以上正本證明與原本無異。
不得上訴。
                            　　　　　書記官  凌昇裕
中　　華　　民　　國　　110 　年　　3 　　月　　18　　日
附錄本案論罪法條:
道路交通管理處罰條例第86條第1項
（刑責之加重及減輕）
汽車駕駛人，無駕駛執照駕車、酒醉駕車、吸食毒品或迷幻藥駕
車、行駛人行道或行經行人穿越道不依規定讓行人優先通行，因
而致人受傷或死亡，依法應負刑事責任者，加重其刑至二分之一
。
刑法第 284 條
因過失傷害人者，處一年以下有期徒刑、拘役或十萬元以下罰金
；致重傷者，處三年以下有期徒刑、拘役或三十萬元以下罰金。